【裁判字號】    99,上易,2282
【裁判日期】    991015
【裁判案由】    詐欺
【裁判全文】
臺灣高等法院刑事判決                99年度上易字第2282號
上  訴  人
即  被  告  甲○○
上列上訴人即被告因詐欺案件，不服臺灣臺北地方法院99年度易
字第1790號，中華民國99年8 月27日第一審判決（起訴案號：臺
灣臺北地方法院檢察署99年度偵緝字第385 號），提起上訴，本
院判決如下：
    主  文
上訴駁回。
    理  由
一、按不服地方法院之第一審判決而上訴者，應向管轄第二審之
    高等法院為之；上訴書狀應敘述具體理由；上訴書狀未敘述
    上訴理由者，應於上訴期間屆滿後20日內補提理由書於原審
    法院，逾期未補提者，原審法院應定期間先命補正；第二審
    法院認為上訴書狀未敘述理由或上訴有第362條 前段之情形
    者，應以判決駁回之，但其情形可以補正而未經原審法院命
    其補正者，審判長應定期間先命補正，刑事訴訟法第361 條
    、第367 條分別定有明文。所謂不服第一審判決之具體理由
    ，必係依據卷內既有訴訟資料或提出新事證，指摘或表明第
    一審判決有何採證認事、用法或量刑等足以影響判決本旨之
    不當或違法，而構成應予撤銷之具體事由，始克當之（例如
    ：依憑證據法則具體指出所採證據何以不具證據能力，或依
    憑卷證資料明確指出所為證據證明力之判斷如何違背經驗、
    論理法則）；倘僅泛言原判決認定事實錯誤、違背法令、量
    刑失之過重或輕縱，而未依上揭意旨指出具體事由，或形式
    上雖已指出具體事由，然該事由縱使屬實，亦不足以認為原
    判決有何不當或違法者（例如：對不具有調查必要性之證據
    ，法院未依聲請調查亦未說明理由，或援用證據不當，但除
    去該證據仍應為同一事實認定），皆難謂係具體理由，俾與
    第二審上訴制度旨在請求第二審法院撤銷、變更第一審不當
    或違法之判決，以實現個案救濟之立法目的相契合，並節制
    濫行上訴（最高法院97年度台上字第892 號判決參照）。是
    上訴人之上訴書狀或補提之上訴理由書，雖有敘述上訴理由
    ，惟未具體敘述第一審判決有何違法、不當之情形，即與未
    敘述具體理由無異，其所為之上訴即不符合法定要件。
二、經查：上訴人即被告甲○○經原審審理結果，認其前於民國
    87年間因竊盜、動產擔保交易等案件，經原審法院、本院分
    別判處有期徒刑六月、拘役三十日確定，二案件接續執行，
    於88年7 月8 日執行完畢。詎仍不知悔改，基於幫助他人詐
    欺之犯意，於93年3 月20日前之不詳時、地，將其所有中國
    信託商業銀行中山分行000000000000號帳戶之存摺、提款卡
    及密碼，交付予不詳之詐騙集團成員，該集團取得上開存摺
    、提款卡及密碼後，即意圖為自己不法之所有，於93年3 月
    20日撥打電話予被害人乙○，佯稱健保退款，須至自動櫃員
    機操作云云，致乙○陷於錯誤，而於同日接續二度匯出款項
    共計新台幣19萬9764元，旋遭該詐騙集團提領一空；被害人
    於上開時、地遭詐欺而匯出款項，業經被害人於警詢時指訴
    綦詳（見97年度偵字第8275號偵查卷第7 頁至第9 頁、第31
    頁至第32頁），復有被告上開帳戶之開戶資料、交易明細、
    被害人之存摺影本，及被告上開帳戶之歷史交易查詢表在卷
    可稽（見同上偵查卷第13頁至第17頁、第10頁、第14頁）。
    被告雖否認有何幫助之意，並稱係因上開存摺、提款卡等遭
    竊所致云云，惟被告對曾在93年2 月19日向中國信託商業銀
    行中山分行申請開設上開帳戶等情，坦承不諱，參以被告對
    於上開存摺、提款卡等遺失地點、發現遺失情節，先後於偵
    查、原審之供述有所齟齬，另就遺失後之後續處置亦與常情
    有違，足見被告確於93年3 月20日前，在不詳時、地，自行
    將帳戶資料交付予他人使用，且被告將其帳戶供作詐騙集團
    提領詐騙款項之用，顯不違背其本意，被告自有幫助詐欺取
    財之不確定故意等情，業據原審詳載理由依據。原審法院因
    認被告所為係犯刑法第339 條第1 項、第30條第1 項詐欺取
    財罪之幫助犯，並依刑法第30條第2 項規定，按正犯之刑減
    輕之。次查，被告本件犯行，係於前犯竊盜罪之有期徒刑執
    行完畢後五年內故意再犯，有本院被告前案紀錄表在卷可稽
    ，已構成累犯，應依刑法第47條第1 項規定加重其刑，並依
    法先加後減之。原審法院同時審酌被告於詐騙集團猖獗橫行
    ，報章雜誌一再報導詐騙集團使用人頭帳戶犯罪之情形下，
    仍將金融機構帳戶提供他人使用之犯罪動機、目的，其提供
    帳戶助長詐騙集團犯罪，增加政府查緝此類犯罪之困難，更
    因而危害他人之財產法益及社會秩序，所害非輕，暨其犯後
    否認犯行之態度等一切情狀，量處有期徒刑六月，並因其犯
    罪時間係在96年4 月24日以前，依中華民國九十六年罪犯減
    刑條例第2 條第1 項第3 款規定，應予減刑，再依該條例第
    7 條第1 項規定減為有期徒刑三月，復依刑法第2 條第1 項
    規定比較適用新舊法後，依被告行為時之94年1 月7 日修正
    前刑法第41條第 1項前段、廢止前罰金罰鍰提高標準條例第
    2 條等規定，就所宣告之刑及所減得之刑均諭知易科罰金之
    折算標準。原審法院之論罪科刑顯已斟酌刑法第57條各款所
    列情狀而未逾越法定刑度，量刑亦難認有失衡之處。此外，
    原審法院並就被告聲請傳喚之證人莊眠眠何以未予傳喚之理
    由予以詳述，自無判決違背法令之處。本件被告上訴理由並
    未依據卷內既有訴訟資料或提出新事證，指摘或表明第一審
    判決有何採證、認事用法或量刑等足以影響判決本旨之不當
    或違法，而構成應予撤銷之具體事由。依諸上開說明，本件
    上訴顯無具體理由而不合法定程式，應予駁回，並不經言詞
    辯論為之。
三、據上論斷，應依刑事訴訟法第367 條前段、第372 條，判決
    如主文。
中    華    民    國    99    年     10     月    15  日
                  刑事第四庭  審判長法  官  陳筱珮
                                    法  官  陳玉雲
                                    法  官  邱滋杉
以上正本證明與原本無異。
不得上訴。
                                    書記官  劉貞達
中    華    民    國    99    年    10    月    15    日

司法院資訊處製作；財團法人民間司法改革基金會備份。
